臺灣屏東地方法院民事裁定
111年度監宣字第112號
聲  請  人  陳威呈  


相  對  人  陳明利  

上列當事人間聲請監護宣告事件，本院裁定如下：
    主  文
宣告陳明利（男、民國00年0月0日生、身分證統一編號：Z00000
0000號）為受輔助宣告之人。
選定陳欣怡（女、民國00年0月00日生、身分證統一編號：Z0000
00000號）為受輔助宣告之人之輔助人。
程序費用由受輔助宣告之人負擔。
    理  由
一、按法院對於監護之聲請，認為未達民法第14條第1項之程度
    者，得依民法第15條之1第1項規定，為輔助之宣告，民法第
    14條第3項定有明文；法院對於監護宣告之聲請，認為未達
    應受監護宣告之程度，而有輔助宣告之原因者，得依聲請或
    依職權以裁定為輔助之宣告，亦為家事事件法第174條所明
    定。次按對於因精神障礙或其他心智缺陷，致其為意思表示
    或受意思表示，或辨識其意思表示效果之能力，顯有不足者
    ，法院得因本人、配偶、四親等內之親屬、最近一年有同居
    事實之其他親屬、檢察官、主管機關或社會福利機構之聲請
    ，為輔助之宣告。受輔助宣告之人，應置輔助人，民法第15
    條之1第1項、第1113條之1第1項亦有明文。另依民法第1113
    條之1第2項準用同法第1111條之1規定，法院選定輔助人時
    ，應依受輔助宣告之人之最佳利益，優先考量受輔助宣告之
    人之意見，審酌一切情狀，並注意下列事項：受輔助宣告
    之人之身心狀態與生活及財產狀況。受輔助宣告之人與其
    配偶、子女或其他共同生活之人間之情感狀況。輔助人之
    職業、經歷、意見及其與受輔助宣告之人之利害關係。法
    人為輔助人時，其事業之種類與內容，法人及其代表人與受
    輔助宣告之人之利害關係。
二、本件聲請意旨：伊父陳明利於民國111年4月14日因為失智症
    ，已不能為意思表示或受意思表示，或不能辨識其意思表示
    之效果，為此依民法第14條規定，聲請宣告相對人為受監護
    宣告人等語。
三、經查，聲請人上開主張，業據其提出戶籍謄本、民眾醫院診
    斷證明書、中華民國身心障礙證明（障礙等級：中度）為證
    ，並經本院前往屏安醫院，於鑑定人黃文翔醫師前訊問相對
    人，相對人能簡單回答問題，說明家人狀況及自己生活狀況
    ，但對於子女人數，卻說要算一下，子女有4、5人，有訊問
    筆錄可參。相對人之精神及心智狀況則經鑑定結果：個案於
    一年半前即被發現有明顯失智症狀，於111年7月27日又發生
    梗塞性腦中風，隨後經過高雄市高雄醫學大學附設醫院緊急
    住院治療，治療之後尚呈現有失智之後遺症；目前出院之後
    由家人接回家中，由家人在自家中自行照顧迄今。個案行動
    遲緩，動作僵化；會談中個案因為失智程度嚴重，個案對於
    較為複雜之詞彙無法理解，連個人基本資料等問題也僅能有
    約半數可以正確回答，長短期記憶能力不佳，個位數加減計
    算可以正確執行，但兩位數加減計算執行正確率約僅有六成
    ，100持續減7的計算無法完成，現實判斷能力不佳。其心理
    衡鑑結果簡短心智狀態檢核表（MMSE）=18，臨床失智評估
    表（CDR）=1，知能篩檢測驗第二版（CASIC-2.0）=46，屬
    於輕度失智的範圍，由臨床經驗及個案平日所表現之生活功
    能來判斷已達輕度失智之程度。個案意識清楚，可以與人交
    談，但是答話內容簡短，僅能使用簡單詞彙，無法對事情做
    清楚完整之陳述，講話速度緩慢；認知功能受損，行為退化
    ，對時間、地方、人物之定向能力尚正常；日常生活可以自
    己進食、翻身、大小便、移動身體，但沐浴則無法自理；可
    以自行購物，可以辨識不同錢幣、紙鈔之幣值，會做不同紙
    鈔兌換之計算，但是已經不會到金融機構辦理存款提款。個
    案各項功能退化嚴重，簡單的食、衣、衛生、交通等生活內
    容可以自理，但是因為罹患有1.巴金森氏症、2.梗塞性腦中
    風後合併輕度失智狀態，使個案之記憶能力、計算能力與現
    實判斷能力受到損傷，但是個案對於時間、地方與人物的定
    向能力尚正常，因此可以判斷個案已經因為罹患慢性之輕度
    血管性失智因而導致個人之認知功能受損，為意思表示或受
    意思表示或辨識其意思表示效果之能力也因而明顯受損，無
    法完全獨力處理個人法律事務與從事個人財務管理，建議個
    案應該已經達到輔助宣告之標準等語，有屏安醫療社團法人
    屏安醫院111年9月6日屏安管理字第1110002765號函所附精
    神鑑定報告書在卷可憑。本院綜合上開證據及鑑定人之意見
    ，相對人意思能力雖有缺損，惟其並非完全不能辨識其意思
    表示之效果，未達應受監護宣告之程度，然其辨識能力既有
    不足，即有受輔助之必要，爰依職權為輔助之宣告。
四、次查，聲請人為相對人之長子，相對人之配偶陳氏姮返回越
    南，相對人之次子陳志賢、三子陳品毅及長女陳婉如等至親
    則同意由相對人之次女陳欣怡照顧相對人，陳欣怡亦同意擔
    任輔助人，有調查筆錄及親屬會議紀錄在卷可憑，故由陳欣
    怡擔任相對人之輔助人，應能符合受輔助宣告人之最佳利益
    ，爰選定陳欣怡為輔助人。末按法院為輔助宣告時，受輔助
    宣告之人對其財產仍具處分權能，輔助人僅於民法第15條之
    2第1項等事件對於受輔助宣告人之行為具有同意與否之權限
    ，從而本件輔助人無須開具財產清冊陳報法院，自亦無指定
    會同開具財產清冊之人，附此敘明。
五、依家事事件法第177第2項、第164條第2項，裁定如主文。
中　　華　　民　　國　　111 　年　　10　　月　　6 　　日
                        家事法庭   法  官  陳威宏
以上正本係照原本作成。
如不服本裁定，應於送達後10日內向本院提出抗告狀，並繳納抗
告費新臺幣1,000元。
中　　華　　民　　國　　111 　年　　10　　月　　6 　　日
                                   書記官  鄭珮瑩